---
output: github_document
---

<!-- README.md is generated from README.Rmd. Please edit that file -->

```{r, echo = FALSE}
knitr::opts_chunk$set(
  collapse = TRUE,
  comment = "#>",
  fig.path = "README-"
)
```

# R binding for JUMAN++
This package is made for mainly Japanese.

表記ゆれや話し言葉に強いと言われる日本語形態素解析器 **JUMAN++** を R から操作するためのパッケージです。

**注: このパッケージは開発中です。**

# インストール
## JUMAN++のインストール
現在、JUMAN++は Windows には対応していないようです。

### Mac
Homebrew でインストールできます。

```{sh, eval=FALSE}
$ brew install jumanpp
```

### Linux(例: Ubuntu)

```{sh, eval=FALSE}
$ wget http://lotus.kuee.kyoto-u.ac.jp/nl-resource/jumanpp/jumanpp-1.01.tar.xz
$ tar xJvf jumanpp-1.01.tar.xz
$ cd jumanpp-1.01/
$ ./configure
$ make
$ sudo make install
```

## `rjumanpp`のインストール
```{r, message=FALSE}
devtools::install_github("ymattu/rjumanpp")
```

# 使い方
```{r }
library(rjumanpp)
```

## 単純な形態素解析
文字列を引数として単純な形態素解析をしたい場合は、`rjumanpp_c()`関数を使います。 `RMeCab::RMeCabC()` のように、品詞がnames属性のリストを返します。
```{r }
jum_c("私には外国人参政権がある。")
```

## 分かち書き
単純に文章を入力して分かち書きを得たい場合は `rjumanpp_wakati()`関数を使います。
```{r }
jum_wakati("私には外国人参政権がある。")
```

品詞を指定して分かち書きを得ることもできます。
```{r }
jum_wakati("私には外国人参政権がある。", pattern = "名詞")
```

`pattern`引数は ICU 正規表現による指定が可能で、`pattern = "名詞|形容詞"`のように書くこともできます。

# Future Work
- [ ] 表記ゆれ、代表表記への対応
- [ ] ファイル入力への対応
- [ ] データフレームへの対応
