---
title: "R interface for JUMAN++"
author: "Yuya Matsumura"
date: "`r Sys.Date()`"
output: rmarkdown::html_vignette
vignette: >
  %\VignetteIndexEntry{Vignette Title}
  %\VignetteEngine{knitr::rmarkdown}
  %\VignetteEncoding{UTF-8}
---

```{r setup, include=FALSE}
knitr::opts_chunk$set(echo = TRUE,
                      collapse = TRUE,
                      comment = "#>")
```

## 概要
**rjumanpp**パッケージは、表記ゆれや話し言葉に強いと言われる日本語形態素解析器 **JUMAN++** を R から操作するためのパッケージです。

## インストール
### JUMAN++のインストール
現在、JUMAN++は Windows には対応していないようです。

#### Mac
Homebrew でインストールできます。

```{bash, eval=FALSE}
$ brew install jumanpp
```

#### Linux(例: Ubuntu)

```{bash, eval=FALSE}
$ wget http://lotus.kuee.kyoto-u.ac.jp/nl-resource/jumanpp/jumanpp-1.01.tar.xz
$ tar xJvf jumanpp-1.01.tar.xz
$ cd jumanpp-1.01/
$ ./configure
$ make
$ sudo make install
```

### `rjumanpp`のインストール
`githubinstall::githubinstall()` 関数または `devtools::install_github()` 関数でインストールします。
```{r eval=FALSE}
# if you have not installed "githubinstall" and "devtools" packages
install.packages(c("githubinstall", "devtools"))

# using githuninstall
githubinstall::githubinstall("rjumanpp")

# usingdevtools
devtools::install_github("ymattu/rjumanpp")
```

**rjumanpp**パッケージのソースコードは以下のGitHubレポジトリで公開しています。

https://github.com/ymattu/rjumanpp

## 詳細
```{r }
library(rjumanpp)
```

## 単純な形態素解析
文字列を引数として単純な形態素解析をしたい場合は、`jum_c()`関数を使います。 `RMeCab::RMeCabC()` のように、品詞が names 属性のリストを返します。
```{r }
jum_c("私には外国人参政権がある。")
```

## 分かち書き
単純に文章を入力して分かち書きを得たい場合は `jum_wakati()`関数を使います。オプションを何も指定しない場合は、入力した文字列の表層形を返します。
```{r }
jum_wakati("私には外国人参政権がある。")
```

品詞を指定して分かち書きを得ることもできます。
```{r }
jum_wakati("私には外国人参政権がある。", pos = "名詞")
```

`pos`引数は ICU 正規表現による指定が可能で、`pos = "名詞|形容詞"`のように書くこともできます。

## 表記ゆれへの対応
`redirect`オプションを`TRUE`にすることで、表記ゆれ(JUMAN++の Wikipedia リダイレクトで取得)を置き換えることができます。この関数は現在以下の関数でサポートされています。

- jum_text()
- jum_file()
- jum_c()
- jum-wakati()

```{r }
jum_wakati("私はけんさくえんじんぐーぐるを使う", redirect = TRUE)
jum_wakati("私はけんさくえんじんぐーぐるを使う", pos = "名詞", redirect = TRUE)
```

## サーバーモードへの対応

## 関連するパッケージ
- [RMeCab](http://rmecab.jp/wiki/index.php?RMeCab)
